【裁判字號】    96,訴,2563
【裁判日期】    970415
【裁判案由】    搶奪等
【裁判全文】
臺灣彰化地方法院刑事判決              96年度訴字第2563號
公  訴  人  臺灣彰化地方法院檢察署檢察官
被      告  子○○
            庚○○
上列被告因搶奪等案件，經檢察官提起公訴（96年度偵字第9693
、10486、10766、11199號），本院判決如下：
    主  文
子○○犯如附表所示之罪，各處如附表所示之刑。應執行有期徒
刑貳年陸月。
庚○○犯如附表所示之罪，各處如附表所示之刑。應執行有期徒
刑貳年貳月。
    事  實
一、子○○前於民國89年間，因竊盜案件，經臺灣高等法院臺中
    分院以90年度上易字第1694號判決處有期徒刑8 月確定，經
    送監執行，於91年11月19日縮短刑期期滿執行完畢。庚○○
    前因搶奪、竊盜、違反毒品危害防制條例案件，經本院分別
    以92年度訴字第508 號、92年度彰簡字第555 號、92年度訴
    字第1161號判決判處有期徒刑1 年6 月、4 月、9 月確定，
    上開3 案另定應執行刑為2 年5 月確定，經送監執行，甫於
    95年5 月15日縮短刑期執行完畢。詎皆不知警惕，先後為下
    列行為：
  (一)子○○意圖為自己不法之所有，於96年10月15日下午7 時許
    ，在彰化縣和美鎮○○路○ 段401 號（起訴書誤載為410 號
    ）前，以自備之鑰匙竊取丁○○所有（登記車主為丁○○之
    母吳阿珠）之車牌號碼KXJ-986 號重型機車1 部（現值約新
    臺幣〈下同〉2 萬元）得手。
  (二)子○○與庚○○共同意圖為自己不法之所有並基於搶奪之犯
    意聯絡，於96年10月15日下午8 時30分許，由子○○騎乘前
    開竊得之車牌號碼KXJ-986 號機車搭載庚○○，行至彰化縣
    彰化市○○路485 巷160 號前，乘同向前方騎乘腳踏車之丙○○不及注意之際，由庚○○下手搶奪丙○○置於腳踏車前
    方籃子內之皮包1 個（內有現金1,800 元、身分證、健保卡
    、提款卡各1 張、信用卡4 張及汽機車行照、駕照共4 張）
    得手後，即共乘機車逃逸，並將搶得之現金朋分花用完畢，
    其餘之證件則於逃逸時沿途丟棄。
  (三)於96年10月15日下午9 時10分許，子○○騎乘車牌號碼KXJ-
    986 號機車搭載庚○○，行至彰化縣彰化市○○路452 號前
    時，二人另共同意圖為自己不法之所有並基於搶奪之犯意聯
    絡，乘徒步行走在前之乙○○不及注意之際，由庚○○下手
    搶奪乙○○之皮夾1 個（內有現金9,000 元、駕照1 張、金
    融卡、信用卡共4 張）得手後，即共乘機車逃逸，並將搶得
    之現金朋分花用完畢，其餘之證件則於逃逸時沿途丟棄，子
    ○○嗣並將上開竊得之KXJ-986 號機車棄置於彰化縣和美鎮
    ○○○路附近。
  (四)子○○與庚○○另共同意圖為自己不法之所有並基於竊盜之
    犯意聯絡，於96年10月16日下午7 時許，在彰化縣和美鎮○○里○○路與和靖路口附近，共同徒手竊取己○○所有之車
    牌號碼IDL-756號重型機車1 部（現值約1 萬元）得手。
  (五)子○○與庚○○嗣即推由庚○○騎乘前開竊得之車牌號碼ID
    L-756 號機車搭載子○○，二人於96年10月16日下午8 時50
    分許，行至彰化縣彰化市○○路與民族路口附近時，另共同
    意圖為自己不法之所有並基於搶奪之犯意聯絡，乘辛○○由
    其自用小客車下車開啟左後座車門之際，由子○○搶奪辛○○手上所持之皮包1 個，因該皮包掉落地上，未能搶奪得手
    ，二人即共乘機車逃逸。
  (六)於96年10月16日下午9 時許，由庚○○騎乘車牌號碼IDL-75
    6 號機車搭載子○○，行至彰化縣彰化市○○路115 巷2 弄
    4 號前時，二人另共同意圖為自己不法之所有並基於搶奪之
    犯意聯絡，乘徒步行走在前之壬○○不及注意之際，由子○○自後方下手搶奪壬○○之皮包1 個（內有現金2,100 元）
    得手後，即共乘機車逃逸，並將搶得之現金朋分花用完畢。
  (七)於96年10月16日下午9 時50分許，由庚○○騎乘車牌號碼ID
    L-756 號機車搭載子○○，行至彰化縣員林鎮○○路306 號
    前時，二人另共同意圖為自己不法之所有並基於搶奪之犯意
    聯絡，乘徒步行走在前之戊○○不及注意之際，由子○○自
    後方搶奪戊○○手上之之皮包1 個（內有現金1,500 元、身
    分證、機車駕照、行照各1 張及手機1 支）得手後，即共乘
    機車逃逸，並將搶得之現金朋分花用完畢，其餘之證件則於
    逃逸時沿途丟棄；嗣並將上開IDL-756 號機車推入鹿港鎮某
    排水溝中棄置之。
  (八)子○○與庚○○另共同意圖為自己不法之所有並基於竊盜之
    犯意聯絡，於96年10月18日上午7 時許，在彰化縣和美鎮和
    美國小附近，共同徒手竊取甲○○所有置於車牌號碼YHV-52
    9 號重型機車置物箱內之皮包1 個（內有現金70元、機車駕
    照、行照各1 張、印章1 枚及金項鍊1 條，起訴書漏載金項
    鍊1 條）得手後，因甲○○目擊喊叫，子○○、庚○○即騎
    車逃逸，並將搶得之現金朋分花用完畢，其餘物品則棄置路
    邊。嗣因子○○將其使用之OKWAP 牌A361型手機1 支（登記
    所有人為子○○之胞姊癸○○，門號0000-000000 號）遺留
    現場，經警循線查獲上情。
二、案經彰化縣警察局彰化分局、和美分局報告臺灣彰化地方法
    院檢察署檢察官偵查起訴。
    理  由
壹、證據能力部分
    按被告以外之人於審判外之言詞或書面陳述，除法律有規定
    者外，不得作為證據，刑事訴訟法第159 條第1 項固有明文
    ，惟被告以外之人於審判外之陳述，雖不符合同法第159 條
    之1 至第159 條之4 規定，但經當事人於審判程序同意作為
    證據，法院審酌該言詞陳述或書面陳述作成時之情況，認為
    適當者，亦得為證據，當事人、代理人或辯護人於法院調查
    證據時，知有第159 條第1 項不得為證據之情形，而未於言
    詞辯論終結前聲明異議者，視為有前項之同意，此觀同法第
    159 條之5 規定即明。查本判決後開引用各該被告子○○、
    庚○○以外之人於審判外之陳述（包含書面陳述），皆屬傳
    聞證據，惟當事人雖知上開證據資料為傳聞證據，但於本院
    準備程序及審判期日中均表示同意或無意見而不予爭執，且
    迄至言詞辯論終結前亦未再聲明異議，本院審酌上開證據資
    料記載方式及外觀，認其製作時之情況尚無違法不當等瑕疵
    ，且與本案具有關連性，認為以之作為證據應屬適當，揆諸
    前開規定，爰逕依刑事訴訟法第159 條之5 規定，認前揭證
    據資料均例外有證據能力，合先敘明。
貳、實體部分
一、訊據被告子○○固對事實欄一(一)至(三)、(五)至(八)所示犯行坦承
    不諱，惟矢口否認有何事實欄一(四)所示竊盜犯行，辯稱：伊
    不知被告庚○○要去竊取該機車云云。訊據被告庚○○固對
    事實欄一(二)至(四)、(六)至(八)所示犯行坦承不諱，惟矢口否認有
    何事實欄一(五)所示搶奪犯行，辯稱：當日是伊騎機車，只有
    感覺機車晃一下，伊不知被告子○○有搶奪該名被害人；另
    辯稱：伊係主動到派出所供明案情，應依自首減輕其刑云云
    。經查：
（一）上揭犯罪事實，業據證人即被害人丁○○、丙○○、乙○○、己○○、辛○○、壬○○、戊○○、甲○○、證人丑
      ○○分別於警詢、偵訊時證述明確，並有贓物認領保管單
      、現場指認照片8 張、監視錄影翻拍畫面10張、機車號牌
      照片5 張、車輛竊盜、車牌失竊資料個別查詢報表—查詢
      車輛認可資料、車輛車牌失竊作業—查獲車輛認可資料等
      附卷可稽，此部分竊盜及搶奪之犯罪事實均堪認定。
（二）按正犯係共同實施犯罪行為之人，在共同意思範圍內，各
      自分擔犯罪行為之一部，相互利用他人之行為，以達其犯
      罪之目的，其成立不以全體均行參與實施犯罪構成要件之
      行為為要件。共同正犯之意思聯絡，不限於事前有所謀議
      ，僅於行為當時有共同犯意之聯絡，於行為當時，基於相
      互之認識，不論明示通謀或相互間默示合致，以共同犯罪
      之意思參與，均屬之；而行為分擔，亦不以每一階段皆有
      參與為必要，倘具有相互利用其行為之合同意思所為，仍
      應負共同正犯之責，蓋共同正犯，於合同意思範圍內，組
      成一共犯團體，團體中任何一人之行為，均為共犯團體之
      行為，他共犯均須負共同責任，初無分別何一行為係何一
      共犯所實施之必要。查：
    1.事實欄一(四)竊盜犯行部分：
      被告子○○固辯稱庚○○當時將伊留在馬路對面，未對伊
      表示要偷機車，伊進去逛超商，步出超商時被告庚○○已
      竊取車牌號碼IDL-756 號機車得手云云，證人即被告庚○○亦證稱：該機車係伊下手行竊，並未告知被告子○○，
      伊行竊時被告子○○在對面超商等語。然依渠等供述及證
      述情節，渠二人共同騎乘被告庚○○所有之機車抵達該處
      後，被告庚○○即將機車熄火停放路邊，竟未向被告子○○說明為何停車，被告子○○亦未詢問原由，即逕行進入
      對面超商閒逛，此等情節顯與常情相違。況證人即被告庚○○前於警詢及偵訊中皆證稱：車牌號碼IDL-756 號機車
      係被告子○○所竊取等語（見和警分偵字第09 60020751
      號警卷第4 頁、彰警分偵字第09600 號卷第8 頁、和警分
      偵字第0960022123號卷第2 頁、96年度偵字第10766 號卷
      第7 、11頁、96年度偵字第9693號卷第10、20頁）；其雖
      於本院審理時改稱：被告子○○未共同竊取車牌號碼IDL-
      756 號機車，伊於警詢時剛吃毒品解藥，不知所云等語，
      惟其上揭警詢、偵訊時之陳述分別係於96年10月20日、同
      年月21日、同年11月7 日、同年12月7 日作成，上揭各次
      證述均明確供陳係被告子○○下手行竊IDL-756 號機車；
      是縱令如其所述，其初次經訊問時因藥力影響而神志不清
      ，惟其於96年10月21日即經本院裁定羈押並執行羈押在案
      ，其後之歷次供述，要無可能再因受毒品或藥物而影響其
      證述時之精神狀態。況依被告庚○○歷次辯解內容可知，
      其清楚記得96年10月20日當日至彰化縣警察局和美分局大
      霞派出所時接受訊問時，曾主動供陳搶奪犯行，並據以主
      張其該日供述內容係自首，應予減刑等語（見本院97年1
      月9 日準備程序筆錄、97年4 月1 日審判筆錄），揆諸其
      於96年10月20日該次警詢陳述內容，對多次搶奪之時間、
      地點、被害人特徵等皆供陳綦詳，且其後亦對該日曾主動
      供陳搶奪犯行記憶甚詳，是其第1 次警詢證述內容，亦顯
      無受藥物影響之情狀。綜上各節觀之，被告二人係騎乘機
      車至彰化縣和美鎮○○里○○路與和靖路口附近，因謀議
      共同為搶奪犯行，方將原所騎乘被告庚○○之機車停放該
      處路邊，而共同徒手竊取該部IDL-756 號機車為作案工具
      ，以躲避查緝；證人即被告庚○○於警詢及偵訊時之證述
      ，因距案發時間較近，記憶應較清晰，且其為上述證述時
      ，被告子○○未在場，證人庚○○未因同案被告在場而受
      有心理壓力，較能坦然陳述；再觀諸其於本院審理時，經
      審判長詢以：「今日所陳因何與偵訊所陳不同？」時，答
      稱：「我作筆錄時頭暈暈的，今日聽子○○說，才記起來
      。」等語，復審酌被告二人為朋友，相識已久，其於本院
      審理時之證述，顯然因同案被告子○○在場，為迴護被告
      子○○而有避就之情，再則因聽聞被告子○○之辯解內容
      ，已影響其記憶，是其於本院審理時之證述內容，實難遽
      予採信，其於警詢及偵訊時之證述顯較為可信，堪認被告
      子○○確係與被告庚○○共同為本件竊盜犯行。被告二人
      為圖取得搶奪之交通工具而為本次竊盜犯行，事前有所謀
      議，並基於竊盜之犯意聯絡，均在場實施竊盜行為，而有
      行為分擔，揆諸前揭說明，渠二人皆為共同正犯，應就本
      次竊盜犯行共同負責。
    2.事實欄一(五)搶奪犯行部分：
      被告庚○○雖辯稱當日伊騎乘機車，不知被告子○○為此
      件搶奪案云云；證人即被告子○○亦證稱：被告庚○○不
      知道此件搶奪犯行等語。惟證人子○○亦證稱：96年10月
      16日竊取車牌號碼IDL-756 號機車之目的即為行搶所用，
      去彰化後臨時說要搶，說好要搶之後，才開始搶當天的3
      件（即事實欄一(五)至(七)部分）等語（見本院97年4 月1日
      審判筆錄第16頁），復觀諸被告子○○與庚○○係騎乘被
      告庚○○所有之機車，行至彰化縣和美鎮○○里○○路與
      和靖路口附近，始由被告二人共同下手竊取車牌號碼IDL-
      756 號機車，已如上述，被告二人並騎乘竊取之機車前往
      彰化市為搶奪犯行等節，亦經證人子○○證述明確，且為
      被告庚○○所是認，從而，渠等顯然在竊取IDL- 756號機
      車時，已對該日將共同實施搶奪犯行有所謀議，方竊取他
      人機車以避免遭查緝，並在車行至彰化市時，擬定由被告
      庚○○負責騎車、被告子○○負責下手行搶之犯罪計畫，
      依該犯罪計畫，被告庚○○以緩慢車速貼近路邊行車，以
      便被告子○○下手行搶，而為避免被害人警覺，渠等在行
      搶前不會出聲通知對方等節，亦經被告庚○○供陳在卷，
      核與證人子○○所述相符，故在搶得物品前，被告庚○○
      本不能確知被告子○○是否會下手行搶。惟其既意圖為自
      己不法之所有，並基於搶奪之犯意聯絡，而與被告子○○
      相互利用以共同實行犯罪，揆諸上揭說明，其與被告子○○對該日之搶奪犯行即均有犯意聯絡及行為分擔，為共同
      正犯，自應就事實欄一(五)至(七)所示搶奪犯行均與被告子○○共同負責，被告庚○○上揭辯解，尚無從解免其刑責。
（三）按刑法第62條之所謂發覺，係指有偵查犯罪職權之公務員
      已知悉犯罪事實與犯罪之人而言，所謂知悉，不以確知其
      為犯罪之人為必要，僅須其犯罪事實確實存在，且為該管
      公務員所確知，即屬相當；如犯罪事實已經發覺，已知犯
      罪之人有犯罪嫌疑，並列為偵查對象，則難認為符合自首
      要件，最高法院75年臺上字第1634號判例、77年度臺上字
      第5620號判決意旨可資參照。本件被告庚○○雖於96年10
      月20日因違反毒品危害防制條例案件至彰化縣警察局和美
      分局大霞派出所接受詢問時，主動供陳事實欄一(二)、(三)、
      (六)、(七)之4 次搶奪犯行，惟在其主動供陳上述犯行前，被
      害人丙○○、乙○○、壬○○、戊○○均已分別於96年10
      月15日、同年月16日至警局報案並製作筆錄，該等犯罪事
      實業為有偵查犯罪職權之公務員所知悉；且彰化縣警察局
      彰化分局民族路派出所警員洪寬裕已藉由調閱監視錄影器
      畫面及調閱戶口資料等方式，將被告庚○○列為偵查對象
      ，並向臺灣彰化地方法院檢察署檢察官聲請核發拘票獲准
      等情，業據證人洪寬裕結證明確。從而，被告庚○○並非
      對「未發覺之罪」自首而接受裁判，尚無從依刑法第62條
      前段規定減輕其刑。
（四）綜上，本件事證明確，被告二人上揭各次竊盜、搶奪犯行
      洵堪認定，應予依法論科。
二、核被告子○○、庚○○所為，係犯如附表「所犯罪名」欄所
    示之罪。公訴意旨就附表編號5 部分認被告二人係涉犯刑法
    第325 條第1 項搶奪罪，未予審酌該次犯行尚屬未遂，尚有
    未當，併此說明。被告二人就事實欄一(二)至(八)所載犯行，均
    有犯意聯絡及行為分擔，為共同正犯。渠等所為各次竊盜及
    搶奪犯行，均犯意有別，行為互殊，應予分論併罰。又被告
    子○○前於89年間，因竊盜案件，經臺灣高等法院臺中分院
    以90年度上易字第1694號判決處有期徒刑8 月確定，經送監
    執行，於91年11月19日縮短刑期期滿執行完畢；被告庚○○
    前因搶奪、竊盜、違反毒品危害防制條例案件，經本院分別
    以92年度訴字第508 號、92年度彰簡字第555 號、92年度訴
    字第1161號判決判處有期徒刑1 年6 月、4 月、9 月確定，
    上開3 案另定應執行刑為2 年5 月確定，經送監執行，甫於
    95 年5月15日縮短刑期執行完畢，有臺灣高等法院被告前案
    紀錄表可稽，被告2 人皆於有期徒刑執行完畢後5 年內又故
    意再犯本案之各罪，為累犯，皆應依刑法第47條第1 項規定
    ，加重其刑。被告二人雖已著手實施事實欄一(五)所示搶奪犯
    行，惟尚未將所搶奪之物置於自己實力支配下，其犯罪尚屬
    未遂，爰依刑法第25條第2 項規定，按既遂犯之刑減輕之，
    上開部分刑有加重及減輕者，並依法先加後減之。爰審酌被
    告子○○、庚○○前均有多次竊盜或搶奪犯行經法院判處罪
    刑確定並執行完畢，仍不思以正途謀生，復為貪圖不法利益
    ，見有機可乘，即下手行竊、行搶，不惟侵害他人財產法益
    ，復對社會治安造成重大危害，所為甚不足取，惟其尚能坦
    承部分犯行，並考量其犯罪手段、智識程度等一切情狀，分
    別量處如主文所示之刑，並定其應執行刑，以示懲儆。又本
    件被告二人各次犯罪時間皆非在96年4 月24日以前，不符合
    中華民國九十六年罪犯減刑條例之減刑條件，均無從依上開
    條例減刑，附此敘明。至本件如事實欄一(一)、(四)所載鑰匙各
    1 支，分屬被告子○○、庚○○所有，分別供被告子○○及
    被告二人為事實欄一(一)、(四)所示竊盜犯行所用，業據被告於
    本院審理中陳述明確（見本院97年4 月1 日審判筆錄），惟
    該鑰匙2 支均非屬違禁物，且未經扣案，依被告供述，其業
    已將該等鑰匙丟棄（見同上審判筆錄），為免將來執行困難
    ，爰不依刑法第38條第1 項第2 款規定宣告沒收。
據上論斷，應依刑事訴訟法第299 條第1 項前段，刑法第28條、
第320 條第1 項、第325 條第1 項、第3 項、第47條第1 項、第
25 條 第2 項、第51條第5 款，刑法施行法第1 條之1 第1 項、
第2 項前段，判決如主文。
本案經檢察官余建國到庭執行職務。
中    華    民    國    97    年    4     月    15    日
                  刑事第五庭    審判長法官  余仕明
                                法      官  郭麗萍
                                法      官  楊舒嵐
以上正本證明與原本無異。
如不服本判決，應於判決送達後10日內，向本院提出上訴書狀，
上訴書狀應「敘述具體上訴理由」，並按他造當事人之人數附繕
本。「切勿逕送上級法院」。
告訴人或被害人對於判決如有不服具備理由請求檢察官上訴者，
其上訴期間之計算係以檢察官收受判決正本之日期為準。
中    華    民    國    97    年    4     月    15    日
                                書  記  官  張木松
附表：
┌──┬─────┬────┬──────┬────────────┐
│編號│   事實   │ 行為人 │ 所犯罪名   │          主文          │
├──┼─────┼────┼──────┼────────────┤
│ 1  │如事實欄一│ 子○○ │刑法第320 條│子○○竊盜，累犯，處有期│
│    │、(一)所載  │        │第1 項竊盜罪│徒刑陸月。              │
├──┼─────┼────┼──────┼────────────┤
│ 2  │如事實欄一│ 子○○ │刑法第325 條│子○○、庚○○共同意圖為│
│    │、(二)所載  │ 庚○○ │第1 項搶奪罪│自己不法之所有，而搶奪他│
│    │          │        │            │人之動產，均累犯，各處有│
│    │          │        │            │期徒刑玖月。            │
├──┼─────┼────┼──────┼────────────┤
│ 3  │如事實欄一│ 子○○ │刑法第325 條│子○○、庚○○共同意圖為│
│    │、(三)所載  │ 庚○○ │第1 項搶奪罪│自己不法之所有，而搶奪他│
│    │          │        │            │人之動產，均累犯，各處有│
│    │          │        │            │期徒刑玖月。            │
├──┼─────┼────┼──────┼────────────┤
│ 4  │如事實欄一│ 子○○ │刑法第320 條│子○○、庚○○共同竊盜，│
│    │、(四)所載  │ 庚○○ │第1 項竊盜罪│均累犯，各處有期徒刑陸月│
│    │          │        │            │。                      │
├──┼─────┼────┼──────┼────────────┤
│ 5  │如事實欄一│ 子○○ │刑法第325 條│子○○、庚○○共同意圖為│
│    │、(五)所載  │ 庚○○ │第3 項、第1 │自己不法之所有，而搶奪他│
│    │          │        │項搶奪未遂罪│人之動產未遂，均累犯，各│
│    │          │        │            │處有期徒刑陸月。        │
├──┼─────┼────┼──────┼────────────┤
│ 6  │如事實欄一│ 子○○ │刑法第325 條│子○○、庚○○共同意圖為│
│    │、(六)所載  │ 庚○○ │第1 項搶奪罪│自己不法之所有，而搶奪他│
│    │          │        │            │人之動產，均累犯，各處有│
│    │          │        │            │期徒刑玖月。            │
├──┼─────┼────┼──────┼────────────┤
│ 7  │如事實欄一│ 子○○ │刑法第325 條│子○○、庚○○共同意圖為│
│    │、(七)所載  │ 庚○○ │第1 項搶奪罪│自己不法之所有，而搶奪他│
│    │          │        │            │人之動產，均累犯，各處有│
│    │          │        │            │期徒刑玖月。            │
├──┼─────┼────┼──────┼────────────┤
│ 8  │如事實欄一│ 子○○ │刑法第320 條│子○○、庚○○共同竊盜，│
│    │、(八)所載  │ 庚○○ │第1 項竊盜罪│均累犯，各處有期徒刑伍月│
│    │          │        │            │。                      │
└──┴─────┴────┴──────┴────────────┘
附錄論罪科刑法條：
中華民國刑法第320條第1項
（普通竊盜罪、竊佔罪）
意圖為自己或第三人不法之所有，而竊取他人之動產者，為竊盜
罪，處 5 年以下有期徒刑、拘役或 5 百元以下罰金。
中華民國刑法第325條第1項
（普通搶奪罪）
意圖為自己或第三人不法之所有，而搶奪他人之動產者，處 6 月
以上 5 年以下有期徒刑。


司法院資訊處製作；財團法人民間司法改革基金會備份。
